臺灣桃園地方法院刑事判決
110年度訴字第1229號
公  訴  人  臺灣桃園地方檢察署檢察官 
被      告  農裕鵬



選任辯護人  董子祺律師(法扶律師)
上列被告因違反槍砲彈藥刀械管制條例案件，經檢察官提起公訴
（110年度偵字第2493號），本院判決如下：
    主  文
農裕鵬犯非法持有非制式手槍罪，累犯，處有期徒刑伍年陸月，
併科罰金新臺幣拾萬元，罰金如易服勞役，以新臺幣壹仟元折算
壹日。
扣案如附表編號1所示之非制式手槍壹枝；如附表編號2所示之非
制式子彈共肆顆均沒收。
    事  實
一、農裕鵬明知非制式手槍及具殺傷力之子彈，分別係槍砲彈藥
    刀械管制條例第4條第1項第1款、第2款規定之違禁物品，非
    經中央主管機關許可，不得持有，仍基於持有非制式手槍及
    子彈之犯意，於民國109年12月6日上午6時40分許前之某日
    ，在桃園市桃園區春日路上某加油站前，以新臺幣5萬元之
    代價，向真實姓名年籍不詳之「陳明德」之人，購買非制式
    手槍1支及子彈7顆（不具殺傷力之子彈1顆，詳不另為無罪
    之說明）而持有之。
二、嗣於109年12月6日上午6時40分許，農裕鵬駕駛上開車輛搭
    載不知情之林信任至桃園市○○區○○路000號旁停車場內，為
    巡邏員警發現該車輛車身與懸掛之車牌資料不符而予以盤查
    ，因而扣得如附表所示之非制式手槍、子彈，而查悉上情。
三、案經桃園市政府警察局中壢分局報告臺灣桃園地方檢察署檢
    察官偵查起訴。
    理  由
壹、程序方面
    本判決以下所引用之非供述證據，均與本件事實具有自然關
    聯性，且核屬書證、物證性質，又查無事證足認有違背法定
    程序或經偽造、變造所取得等證據排除之情事，復經本院依
    刑事訴訟法第164 條、第165 條踐行物證、書證之調查程序
    ，況檢察官、被告及辯護人（見本院卷第115頁）對此部分
    之證據能力亦均不爭執，是堪認均具有證據能力。
貳、實體方面
一、認定犯罪事實所憑之證據及理由：
    上開犯罪事實，業據被告於警詢、偵訊、本院準備程序及審
    理中均坦承犯行（見偵卷第51至52、148頁，本院訴卷第113
    、245頁），並有桃園市政府警察局中壢分局搜索扣押筆錄
    、扣押物品目錄表、扣押物品收據、桃園市政府警察局槍枝
    初步檢視報告表及照片、現場照片、內政部警政署刑事警察
    局110年1月15日刑鑑字第1098037483號鑑定書附卷可稽（見
    偵卷第85至93、113至121、123、215至219頁）及扣案如附
    表所示之手槍及子彈可資佐證，足認被告前揭任意性自白與
    事實相符，應可採信。
二、論罪科刑：
  ㈠新舊法比較之說明：
    槍砲彈藥刀械管制條例第4條、第7至9條等規定已於109年6 
    月10日修正公布，同年月12日生效施行。按未經許可持有手
    槍，其持有之繼續，為行為之繼續，亦即一經持有手槍，罪
    已成立，但其完結須繼續至持有行為終了時為止。其間法律
    縱有變更，然其行為既繼續實施至新法施行以後，即與犯罪
    後法律有變更之情形不同，不生新舊法比較適用之問題。本
    案被告遭查獲之日期為109年12月6日，已在槍砲彈藥刀械管
    制條例於109年6月12日修正施行之後，揆諸上開說明，即應
    逕行適用修正後之規定。
  ㈡核被告所為係犯槍砲彈藥刀械管制條例第7條第4項之非法持
    有非制式手槍罪、同條例第12條第4項之非法持有子彈罪。
  ㈢槍砲彈藥刀械管制條例所稱非法持有、寄藏槍、彈罪屬行為
    繼續之繼續犯，非狀態之繼續，其持有、寄藏自最初著手至
    查獲為止，犯罪行為均在繼續中（最高法院109年度台上字
    第1024號判決意旨參照）。查被告自取得本案槍彈之時起至
    109年12月6日遭警查獲本案槍彈之行為，均係持有行為之繼
    續，為繼續犯，均應論以繼續犯之一罪。
　㈣按非法持有、寄藏、出借槍砲彈藥刀械等違禁物，所侵害者
    為社會法益，如所持有、寄藏或出借客體之種類相同（如同
    為手槍，或同為子彈者），縱令同種類之客體有數個（如數
    支手槍、數顆子彈），仍為單純一罪，不發生想像競合犯之
    問題；若同時持有、寄藏或出借二不相同種類之客體（如同
    時持有手槍及子彈），則為一行為觸犯數罪名之想像競合犯
    （最高法院107年度台上字第3004號號判決意旨參照）。查
    被告非法持有附表編號1所示非制式手槍1枝及附表編號2所
    示之具殺傷力之非制式子彈共7顆，所為係侵害同一社會法
    益，依照前開判決意旨，亦應僅分別論以單純一罪。又被告
    同時非法持有非制式手槍1枝與具殺傷力之非制式子彈7顆，
    係以一持有行為觸犯非法持有非制式手槍罪及非法持有子彈
    罪之二罪，為想像競合犯，應依刑法第55條前段之規定，從
    一重之非法持有非制式手槍罪處斷。
  ㈤刑之加重部分：
　　被告農裕鵬前因①施用毒品案件，經本院以100年度審訴字第
    2338號判決判處有期徒刑1年確定；②施用毒品案件，經本院
    以100年度審訴字第2568號判決分別判處有期徒刑8月、7月
    ，應執行有期徒刑1年1月確定；③搶奪案件，經臺灣板橋地
    方法院（現改為臺灣新北地方法院）以100年度訴字第2765
    號判決判處有期徒刑1年2月確定；④施用毒品案件，經本院
    以101年度審訴字第158號判決分別判處有期徒刑8月、7月，
    應執行有期徒刑1年確定；⑤施用毒品案件，經本院以101年
    度審訴字第543號判決判處有期徒刑1年1月，上訴後，經臺
    灣高等法院以101年度上訴字第2897號判決上訴駁回確定。
    上開①至⑤案件，嗣經本院以101年度聲字第5591號裁定應執
    行有期徒刑5年確定（下稱甲案，執行期間為101年9月21日
    至106年7月6日）。又因⑥施用毒品案件，經本院以101年度
    審訴字第930號判決判處有期徒刑1年1月，上訴後經臺灣高
    等法院以101年度上訴字第2896號判決上訴駁回確定；⑦施用
    毒品案件，經本院以102年度審訴字第1086號判決有期徒刑1
    年1月，上訴後經臺灣高等法院以103年度上訴字第629號判
    決上訴駁回，又經最高法院以103年度台上字第3219號判決
    上訴駁回確定；⑧槍砲彈藥刀械管制條例及偽造文書等案件
    ，經本院以102年度訴字第678號判決分別判處有期徒刑3年6
    月併科罰金新臺幣10萬元及有期徒刑4月，上訴後，經臺灣
    高等法院以103年度上訴字第1344號判決上訴駁回，又被告
    對其中槍砲彈藥刀械管制條例案件，提起上訴，再經最高法
    院以103年度台上字第3804號判決上訴駁回確定，前開⑥至⑧
    案件，經臺灣高等法院以103年度聲字第4419號裁定應執行
    有期徒刑5年10月確定（下稱乙案，執行期間為106年7月7日
    至112年5月6日）。前開甲乙案件接續執行，於109年1月20
    日縮短刑期假釋出監併付保護管束（甲案業於106年7月6日
    縮刑期滿執行完畢，於本案構成累犯），嗣經撤銷假釋，現
    入監執行殘刑2年10月23日等情，有臺灣高等法院被告前案
    紀錄表可按，被告於受有期徒刑之執行完畢後，5年內故意
    再犯本件有期徒刑以上之刑之罪，為累犯，而本院衡酌被告
    本案所犯與甲案固屬不同罪質之故意犯罪，惟由被告前已有
    搶奪及施用毒品之科刑、執行紀錄，於執行完畢後，又犯乙
    案之槍彈藥刀械管制條例等案件，被告於假釋期間再犯本案
    ，已見被告確未能經由徒刑之執行而生警惕、對刑罰反應力
    薄弱之事實，本院因認以本案具體情節，依累犯加重最低法
    定本刑，並無使被告所受刑罰超過其所應負擔罪責，致其人
    身自由因此遭受過苛侵害之罪刑不相當、違反比例原則之情
    形，應依刑法第47條第1項之規定加重其刑。　　
  ㈥爰以行為人責任為基礎，審酌被告明知槍彈均係具有殺傷力
    而屬高度危險之物品，非經主管機關許可，本不得擅自持有
    ，以維社會大眾安全，但被告卻於假釋期間為本案犯行，足
    徵被告法治觀念薄弱，惟被告持有之槍彈及數量均不多，復
    被告犯後始終坦認犯行，犯後態度良好，且無證據證明被告
    曾實際持扣案槍彈更犯他罪，兼衡被告之智識程度、家庭經
    濟狀況，暨其上開犯罪之動機、目的、手段等一切情狀，量
    處如主文所示之刑，並就併科罰金部分，依刑法第42條第3
    項規定諭知易服勞役之折算標準。
三、沒收部分：
  ㈠違禁物，不問屬於犯罪行為人與否，沒收之，刑法第38條第 
    1 項定有明文。扣案如附表編號1所示之非制式手槍1枝及如
    附表編號2所示未經試射之非制式子彈4顆（被告及其辯護人
    均不爭執殺傷力，見本院訴卷第115頁），均具有殺傷力，
    屬法律禁止持有之違禁物，應不問屬於犯罪行為人與否，均
    依前開規定宣告沒收。
  ㈡另按物之能否沒收，應以裁判時之狀態為準，若判決時子彈 
    已擊發，僅剩彈殼、彈頭，已不屬於違禁物；而擊發後所遺
    留之彈殼、彈頭亦非被告所有供犯罪所用之物，因此均無庸
    宣告沒收（參最高法院87年度台上字第178號判決意旨）。
    查扣案如附表編號2所示子彈3顆，業經刑事警察局因鑑定而
    試射擊發，因試射擊發後僅剩彈頭、彈殼，已非屬違禁物，
    揆諸上開判決意旨，爰不為沒收之宣告。
參、不另為無罪之諭知部分： 
  　公訴意旨固另認被告除持有附表編號2所示具殺傷力之非制
    式子彈7顆外，尚持有具殺傷力之非制式子彈1顆，因認此部
    分亦犯槍砲彈藥刀械管制條例第12條第4項之非法持有子彈
    罪嫌。惟查，該非制式子彈1顆，經試射後，認不具殺傷力
    （詳見附表編號2②所載），是公訴意旨逕認該非制式子彈1
    顆同具殺傷力，尚有未合，原應為被告無罪之諭知，惟此部
    分與前揭經本院論罪科刑之非法持有非制式手槍罪部分，有
    想像競合之裁判上一罪關係，爰不另為無罪之諭知。　　
據上論斷，應依刑事訴訟法第299 條第1 項前段，槍砲彈藥刀械
管制條例第7 條第4 項、第12條第4 項，刑法第11條前段、第47
條第1 項、第42條第3 項、第38條第1 項前段，判決如主文。
本案經檢察官王晴怡提起公訴，由檢察官施韋銘到庭執行職務。
中　　華　　民　　國   111    年    3     月    29    日
                  刑事第四庭  審判長法  官 黃柏嘉
　　　　　　　　　
                                    法  官 陳韋如
　　　　　　　　　　　　　　　　　　
                                    法  官 涂偉俊
以上正本證明與原本無異。
如不服本判決應於收受判決後20日內向本院提出上訴書狀，並應
敘述具體理由。其未敘述上訴理由者，應於上訴期間屆滿後20日
內向本院補提理由書(均須按他造當事人之人數附繕本)「切勿逕
送上級法院」。 
　　　　　　　　　　　　　　　      書記官　陳今巾
中　　華　　民　　國　　111 　年　　4 　　月　　1 　　日
附論罪科刑依據之法條：
槍砲彈藥刀械管制條例第7 條
未經許可，製造、販賣或運輸制式或非制式火砲、肩射武器、機
關槍、衝鋒槍、卡柄槍、自動步槍、普通步槍、馬槍、手槍或各
類砲彈、炸彈、爆裂物者，處無期徒刑或7年以上有期徒刑，併
科新臺幣3千萬元以下罰金。
未經許可，轉讓、出租或出借前項所列槍砲、彈藥者，處無期徒
刑或5年以上有期徒刑，併科新臺幣1千萬元以下罰金。
意圖供自己或他人犯罪之用，而犯前二項之罪者，處死刑或無期
徒刑；處徒刑者，併科新臺幣5千萬元以下罰金。
未經許可，持有、寄藏或意圖販賣而陳列第1項所列槍砲、彈藥
者，處5年以上有期徒刑，併科新臺幣1千萬元以下罰金。
意圖供自己或他人犯罪之用，以強盜、搶奪、竊盜或其他非法方
法，持有依法執行公務之人所持有之第1項所列槍砲、彈藥者，
得加重其刑至二分之一。
第1項至第3項之未遂犯罰之。
槍砲彈藥刀械管制條例第12條
未經許可，製造、販賣或運輸子彈者，處1年以上7年以下有期徒
刑，併科新台幣500萬元以下罰金。
未經許可，轉讓、出租或出借子彈者，處6月以上5年以下有期徒
刑，併科新台幣300萬元以下罰金。
意圖供自己或他人犯罪之用，而犯前二項之罪者，處3年以上10
年以下有期徒刑，併科新台幣700萬元以下罰金。
未經許可，持有、寄藏或意圖販賣而陳列子彈者，處5年以下有
期徒刑，併科新台幣300萬元以下罰金。
第1項至第3項之未遂犯罰之。

附表：
編號 物品名稱 數量 鑑定結果及出處 1 手槍（含彈匣）。 1支。 ①送鑑槍枝1 枝（槍枝管制編號：0000000000），認係非制式手槍，組裝已貫通之金屬槍管而成，擊發擊發功能正常，可供擊發適用子彈使用，認具殺傷力。 ②內政部警政署刑事警察局110 年1 月15日刑鑑字第1098037483號鑑定書（見偵卷第215頁）。 2 子彈 2顆、5顆、1顆。 ①2 顆，研判均係口徑9×19mm 制式子彈，採樣1顆試射，可擊發，認具殺傷力。 ②5 顆，認均係非制式子彈，由金屬彈殼組合直徑約9.0mm 金屬彈頭而成，採樣2顆試射：1顆，可擊發，認具殺傷力；1顆雖可擊發，惟發射動能不足，認不具殺傷力。 ③1 顆，係非制式子彈，由金屬彈殼組合口徑0.2 7吋打釘槍用空包彈及直徑約9.0mm金屬彈頭而成，經試射，可擊發，認具殺傷力。 ④鑑定書同上編號1②。 ⑤上開送鑑定時經試射後認具有殺傷力之子彈，因射擊後均已不具殺傷力，且所留彈頭、彈殼，已非違禁物，自無庸宣告沒收；其餘4顆未經試射之非制式子彈，被告及其辯護人均不爭執殺傷力（見本院訴卷第115頁），自屬違禁物，宣告沒收。